【裁判字號】    95,上易,61
【裁判日期】    950504
【裁判案由】    毀棄損壞
【裁判全文】
臺灣高等法院臺南分院刑事判決          95年度上易字第61號
上  訴  人  臺灣雲林地方法院檢察署檢察官
被      告  乙○○
上列上訴人因被告毀棄損壞案件，不服臺灣雲林地方法院93年度
易字第277號中華民國94年12月30日第一審判決（起訴案號：臺
灣雲林地方法院檢察署93年度調偵字第44號），提起上訴，本院
判決如下：
    主  文
上訴駁回。
    理  由
一、公訴意旨略以：
    被告乙○○為雲林縣水林鄉瓊埔村村長，因甲○○栽植於地
    號為雲林縣水林鄉○○村○○○段506之4號、同段506之7號
    、同段506之9號土地上之榕樹，蔓生至路面，影響行人車輛
    往來安全，竟於民國（下同）92年8月31日上午11時30分許
    ，出於毀損之犯意，僱用不知情之工人砍毀長約100公尺，
    寬約4.6公尺之榕樹林，致該榕樹毀損，不堪使用。因認乙
    ○○觸犯刑法第354條之毀損罪嫌云云。
二、公訴人認乙○○犯有刑法第354條毀損罪行，無非以被告乙
    ○○自白有砍樹之事實，告訴人甲○○之指訴，證人林王菜
    之證述及現場圖與現場照片20張為依據。
三、按犯罪事實應依證據認定之，無證據不得認定犯罪事實。又
    不能證明被告犯罪者，應諭知無罪之判決，刑事訴訟法第
    154條第2項、第301條第1項分別定有明文。次按認定不利於
    被告之事實，須依積極證據，苟積極證據不足為不利於被告
    事實之認定時，即應為有利於被告之認定。再事實之認定應
    憑證據，如未能發現相當證據，或證據不足以證明，自不能
    以推測或擬制之方法，以為裁判基礎；另認定犯罪事實所憑
    之證據，雖不以直接證據為限，間接證據亦包括在內，然無
    論直接或間接證據，其為訴訟上之證明，須於通常一般之人
    均不致於有所懷疑，而得確信其為真實之程度者，始得據之
    為有罪之認定，倘其證明尚未達到此一程度，而有合理性懷
    疑之存在時，即無從為有罪之認定（最高法院30年上字第
    816號、30年上字第1831號、40年臺上字第86號及76年臺上
    字第4986號判例參照）。又刑事訴訟法第161條已於91年2月
    8日修正公布，該法條第1項規定：檢察官就被告犯罪事實，
    應負舉證責任，並指出證明之方法。因此，檢察官對於起訴
    之犯罪事實，應負提出證據及說服之實質舉證責任。倘其所
    提出之證據，不足為被告有罪之積極證明，或其指出證明之
    方法，無從說服法院以形成被告有罪之心證，基於無罪推定
    之原則，自應為被告無罪判決之諭知（最高法院92年臺上字
    第128號判例參照）。
四、訊據被告乙○○固供承伊係雲林縣水林鄉瓊埔村村長，伊確
    有於92年8月31日上午11時30分許，僱用工人砍毀榕樹之事
    實，然堅決否認有何毀損犯行，辯稱：「因為學校要開學，
    村民都告訴我這些樹木擋到153線道路，後來我經過甲○○
    母親林王菜的同意，才去砍樹木，鄉公所也有派人來幫我清
    理，且所砍除之榕樹是位在縣道153號上」、「有找人砍樹
    ，但我砍的是水林鄉○○段道243地號的樹木，這是公路」
    等語。
五、經查：
    (一)公訴意旨認告訴人甲○○所栽種之榕樹係位於雲林縣水林
      鄉○○村○○○段506之4、同段506之7及同段50 6之9地
      號土地上，惟該3筆土地目前已經雲林縣政府土地重劃，
      重劃後頂蔦松段506之4地號整編為瓊埔段田193地號、田
      194 地號及田194之1地號、頂蔦松段506之7地號整編為瓊
      埔段道244地號、頂蔦松段506之9地號整編為瓊埔段田194
      地號，有雲林縣北港地政事務所94年5月24日北地一字第
      0940005197號函及所附之土地對照清冊（原審卷第49至
      50頁）、該所94年8月15日北地四字第0940008266號函及
      所附之地籍圖謄本（原審卷第53至56頁）、土地登記第二
      類謄本水林鄉○○段194地號（原審卷第92頁）及土地登
      記公務用謄本水林鄉○○段193地號、194之1地號、244地
      號、雲林縣北港地政事務所土地複丈成果圖（原審卷第74
      頁）各1份附卷可稽。
    (二)原審法院經現場履勘，由告訴人及被告共同指認遭砍除之
      榕樹所在位置後，雖告訴人與被告所指認之位置其中部分
      略有不同，然經雲林縣北港地政事務所人員實際測量，發
      現不論是依被告或告訴人所指認位置測量，告訴人所種植
      之榕樹，實際上均係位於雲林縣水林鄉○○段道243地號
      （即重劃前之水林鄉○○○段506之8地號）及道244地號
      （即重劃前之水林鄉○○○段506之7）土地上，有原審勘
      驗筆錄（原審卷第35頁、第71頁）、勘驗現場照片22張（
      原審卷第36至40頁及77至82頁）、雲林縣北港地政事務所
      94年11月9日北地四字第0940011368號函及所附之土地複
      丈成果圖（原審卷第73至75頁）及雲林縣北港地政事務所
      94年11月25日北地四字第0940012267號函及所附之土地複
      丈成果圖（原審卷第97至99頁）在卷可憑。
    (三)查雲林縣水林鄉○○段道243地號之土地所有權人為第三
      人郭自在等人，並非告訴人，而雲林縣水林鄉○○段道
      244地號土地則為告訴人與第三人郭水掌所共有等情，分
      別有土地登記第二類謄本水林鄉○○段243地號（原審卷
      第90頁）及土地登記公務用謄本水林鄉○○段244地號各1
      份附卷可參。由卷附之現場圖及現場照片上，雖可看出被
      告砍除榕樹前、後現場之情形及被告所砍除榕樹之範圍，
      惟並無法由現場圖及照片上得知榕樹所在之地號為何？或
      被告所砍除之樹木是否確為告訴人之所有。又被告於原審
      勘驗現場時，已明確指出砍除之榕樹位置，經勘測後，係
      位於雲林縣水林鄉○○段道243地號（即重劃前之水林鄉
      ○○○段506之8地號）土地上，與告訴人指訴遭砍除榕
      樹之範圍尚及於雲林縣水林鄉○○段道244地號之情形並
      不相符。而告訴人指訴其種植於雲林縣水林鄉○○段道
      244地號上之榕樹遭砍除一節，除告訴人之單一指訴外，
      檢察官並未提出其他證據供法院調查是否屬實，因此，尚
      無從遽認被告確有毀損告訴人種植在雲林縣水林鄉○○段
      道244地號土地上榕樹之行為。
    (四)又經原審現場勘測後，本件系爭榕樹係種植在雲林縣水林
      鄉○○段道243及道244地號（即重劃前之水林鄉○○○段
      506之8地號及506之7地號）土地上，並未種植在雲林縣水
      林鄉○○村○○○段506之4號及同段506之9號土地上，是
      起訴意旨認被告毀損告訴人種植於506之4號及同段506之9
      號二筆土地上之榕樹一節，顯屬無據。又上訴意旨雖認被
      告尚涉嫌毀損告訴人所有位於上開第506之4地號土地上之
      羊蹄甲四棵等語，惟為被告所否認，此外復無其他證據足
      資證明被告確有此部分犯行，自難認被告確有毀損告訴人
      所有之羊蹄甲四棵之犯行，併此敘明。
六、由上所述，公訴人提出之證據，尚不足以認定被告確有毀損
    告訴人種植於起訴書所載地號土地上榕樹或羊蹄甲之行為，
    此外又查無其他任何積極之證據，足認被告有上述犯行，因
    此原審以不能證明被告犯罪而諭知無罪之判決，核無不合，
    檢察官上訴意旨，仍認被告犯有毀損罪嫌，指摘原判決不當
    ，為無理由，應予駁回。
據上論結，應依刑事訴訟法第368條，判決如主文。
本案經檢察官徐松奎到庭執行職務。
中    華    民    國    95    年    5     月    4     日
                  刑事第四庭    審判長法  官  吳志誠
                                      法  官  陳珍如
                                      法  官  林勝木
以上正本證明與原本無異。
不得上訴。
                                      書記官  吳秋賢
中    華    民    國    95    年    5     月    4     日


司法院資訊處製作；財團法人民間司法改革基金會備份。
